【裁判字號】    92,簡上,7
【裁判日期】    920411
【裁判案由】    偽造文書
【裁判全文】
臺灣基隆地方法院刑事判決                            九十二年度簡上字第七號
    上  訴  人
    即  被  告  甲○○
右列被告因偽造文書案件，不服本院基隆簡易庭九十一年度基簡字第八九０號，中華
民國九十一年十一月八日第一審簡易判決（聲請案號：九十年度偵字第四０四五號）
提起上訴，本院管轄之第二審合議庭判決如左：
    主  文
上訴駁回。
    事實及理由
一、本案經本院審理結果，認第一審判決以被告甲○○所犯係觸犯刑法第二百十六條
    、第二百十條之行使偽造私文書罪，而判處被告有期徒刑貳月，如易科罰金以參
    佰元折算壹日，緩刑貳年，其認事用法均無違誤，量刑亦屬適當，應予維持，並
    引用第一審判決書記載之事實、證據及理由。
二、上訴人即被告甲○○上訴意旨略以：伊前往銀行辦理變更定期存單，因而致令銀
    行人員一併將印鑑變更，確係基於告訴人與林昭君其前之授權，以及通淮宮內之
    客觀共識，被告本身並無任何不法意圖。雖告訴人及林昭君事後否認其事，惟依
  下列論斷，應可認定被告之辯白較為可採：（一）告訴人既因經營理念與林昭君
    不合，則不論基於何項原因當然不可能自承曾經明示或暗示將不適任之楊水土印
    鑑換去一節；（二）林昭君在事發後，被告既無法提出任何書面證明，林昭君自
    然不願意承認與實際行為人之被告有何牽連，更不可能承認被告除了基冷宮內共
    識外，並承接林昭君之指示，前往銀行變更楊水土印鑑。又依據下列事實亦可證
    明被告所為不但非屬偽造文書，亦未造成任何損害：（一）被告更換之通淮宮銀
    行存款印鑑，只要被告主觀上係以為已經通淮宮授意，非故意冒用通淮宮之名義
    行事，即使將楊水土名義之印鑑更換，亦不生冒用楊水土名義之問題；（二）楊
    水土固曾同意以其名義供作通淮宮印鑑，為其而表彰者仍係通淮宮之權益，楊水
    土本身就該印鑑或存款並不發生任何法律上之權益：（三）楊水土印鑑經銀行承
    辦人員變更雖與被告所為有直接關係，惟該存款帳戶嗣後並未經任何人為不正常
    或非法之提領，且印鑑變更致該帳戶之運作亦非被告一人或林昭君得以左右，亦
    不影響通淮宮或銀行業務登記之正確性，應未造成任何人之損害等情，指摘原判
    決不當云云。
三、訊據上訴人即被告甲○○矢口否認有行使偽造私文書之犯行，辯稱：「是銀行自
    行將楊水土之印鑑章變更為其名字」云云。經查：基隆市通淮宮（下稱通淮宮）
    八十六年間，於台北區中小企業銀行安樂分行（下稱台北企銀安樂分行）所開立
    之第二○─二七二五─三號活儲存款帳戶，依決議變更銀行印鑑章為「通淮宮管
    理委員會、林昭君、劉文溪、楊水土」之式樣，詎甲○○竟於八十七年三月二十
    六日，藉辦理定期存款單到期換單之機會，而自林昭君取得「通淮宮管理委員會
    」及「林昭君」之印鑑章，向劉文溪取得「劉文溪」之印鑑章及劉文溪所保管之
    「楊水土」印鑑章，未經同意，即逕行至台北企銀安樂分行，在戶名、印鑑更換
    申請書上，盜用「通淮宮管理委員會」、「楊水土」、「林昭君」及「劉文溪」
    之印鑑章，據此偽造戶名、印鑑更換申請書，而將「楊水土」之印鑑章改為「甲
    ○○」，系爭帳戶印鑑因而變更為「通淮宮管理委員會、林昭君、劉文溪、甲○
    ○」等情，業據告訴人劉文溪於偵查時指述：「甲○○在變更印登時並沒有知會
    我，（八十七年三月間）是甲○○到我基隆市○○路三四號長益百貨行內向我拿
    印鑑，甲○○說是因為定期存款單到期要換單，我說要跟甲○○一起去，但甲○
    ○說不用，所以將印鑑交給他，約隔一小時，甲○○就將印鑑還我，當天是將楊
    水土的印鑑一起交給甲○○」等情（見臺灣基隆地方法院檢察署九十年度偵字第
    四０四五號案卷第八四至八六頁）甚詳，核與證人楊水土：「八十七年三月間有
    將印鑑交給劉文溪保管，後來才知道印鑑被變更」等語（見同上偵卷第二五九頁
    ）、證人林昭君即通淮宮之主任委員於偵查時證稱：「是我打電話給甲○○要他
    去辦理定期存單換單事宜，並沒有交待甲○○去辦理印鑑變更」（見同上偵卷第
    九一頁）等語所述相符，並有台北企銀戶名、印鑑更換申請書影印本各一份附卷
    足資佐證，堪認變更「楊水土」印鑑為「甲○○」一事，並未經通淮宮主任委員
    林昭君及楊水土本人之同意。再查，被告於偵查時係供稱：「楊水土丟錢後辭職
    說何人做都可以，他沒有直接告訴我辦理變更，但他有說過誰做都一樣。當時是
    劉文溪打（指打電話）給我後，接著是林昭君叫我去他協興隆營造公司，找他拿
    印鑑，也是辦理定存換單之事，辦好換單後，我就各自還他們印鑑。林昭君當日
    沒有交待我去變更印鑑，大概十五天前交代的，但事後有追認」（同上偵卷第八
    八頁至九十頁）等情，足見被告甲○○於偵查時亦自承變更「楊水土」之印鑑章
    ，確未經過證人楊水土之同意；於取得林昭君之印鑑章時，就辦理變更印鑑章一
    事，亦未經過證人林昭君之同意。綜上，被告前開所辯，顯係卸責之詞，不足採
    信，本件被告犯行明確，被告上訴意旨徒以係銀行擅自變更印鑑章，且變更印鑑
    亦未損及他人權益云云，指摘原判決不當，難認有理由，應予駁回。
據上論斷，應依刑事訴訟法第四百五十五條之一第一項、第三項、第三百六十八條、
第三百七十三條，判決如主文。
本案經檢察官李辛茹到庭執行職務。
中      華      民      國      九十二      年      四      月    十一  日
                                  臺灣基隆地方法院刑事第三庭
                                      審判長法  官    林火炎
                                            法  官    王慧惠
                                            法  官    何怡穎
右正本證明與原本無異。
本件判決不得上訴。
                                            書記官    湯惠芳
中      華      民      國      九十二      年      四      月    十五  日


司法院資訊處製作；財團法人民間司法改革基金會備份。
